【裁判字號】    88,上訴,1822
【裁判日期】    890509
【裁判案由】    違反毒品危害防制條例
【裁判全文】
臺灣高等法院高雄分院刑事判決          八十八年度上訴字第一八二二號
    上  訴  人  臺灣高雄地方法院檢察署檢察官
    被      告  甲○○
    指定辯護人  本院公設辯護人
右上訴人因被告違反毒品危害防制條例案件，不服臺灣高雄地方法院八十八年度訴緝
字第十六號中華民國八十八年十一月九日第一審判決（起訴案號：臺灣高雄地方法院
檢察署八十六年度偵字第二二六一號），提起上訴，本院判決如左：
      主      文
上訴駁回。
      理      由
一、公訴意旨略以：被告甲○○與其夫李輝雄（已判決無罪確定）基於共同營利之概
    括犯意，自民國八十五年十二月五日、七日、九日、十一日、十三日起，分別在
    高雄市○○區○○路附近犁舍ＰＵＢ及高雄市○○路歐香咖啡店前，連績多次販
    賣毒品海洛因予林素春，每次新台幣（下同）二至三千元，嗣於八十六年一月十
    六日十四時二十分許，經警在林素春住處扣得羼有海洛因粉末之夾鏈袋及吸管各
    一個、注射針筒一支、針頭十二只、酒精燈一個，並循線查獲李輝雄、甲○○，
    因認被告涉犯肅清煙毒條例第五條第一項之販賣毒品海洛因罪嫌。
二、按犯罪事實，應依證據認定之，無證據不得推定其犯罪事實。又不能證明被告犯
    罪者，應諭知無罪之判決，刑事訴訟法第一百五十四條、第三百零一條第一項定
    有明文。又認定不利於被告之事實，須依積極證據，苟積極證據不足為不利於被
    告事實之認定時，即應為有利於被告之認定，更不必有何有利之證據（最高法院
    三十年上字第八一六判例參照）。
三、公訴人認定被告涉犯販賣毒品海洛因犯行，無非係以證人林素春於警訊中之證詞
    及經警在林素春住處查扣羼有海洛因粉末夾鏈袋為主要論據。
四、訊據被告甲○○雖矢口否認有何販賣海洛因之犯行，辯稱：林素春之指證不實云
    云。經查：
  (一)林素春於警訊中證稱：於苓雅區犁舍ＰＵＢ後被告住處向被告夫婦買過海洛因五
    次，每隔一天購買一次，並詳細陳述其買受海洛因具體日期為八十五年十二月五
    日、七日、九日、十一日、十三日，每次二千元或三千元（見八十六年一月十六
    日林素春之警訊筆錄）；嗣於檢察官初次偵訊中卻改口證稱：伊於警訊中之所以
    指述向李輝雄、甲○○買毒品，係因與其二人有口角才作不實證詞，而扣到之海
    洛因不是伊所有，不知為何會被查獲（見八十六年一月十七日偵訊筆錄）；於原
    二次偵訊時，林素春又改口證稱：是在苓雅區向被告夫婦買的，每次一千元或二
    千元；於本院八十八年上訴字第七七０號八十八年八月十六日訊問時證稱：向被
    告夫婦購買三次，有時一千元，最多一次三千元，另一次忘了各等語。於本院八
    十九年一月二十五日訊問時證述：我買過三至五次，時間是八十五年間，地點在
    歐香咖啡店、犁舍，價格有一千、二千，他們夫妻一起出來。」等語，非但就有
    無向被告購買，先後供述不一，即警訊供證有向被告夫婦購買，於檢察官第一次
    偵訊時又否認，嗣於檢察官第二次偵訊及原審、本院審理時又指證有向被告夫婦
    購買。且前開指證有向被告夫婦購買，就購買之次數、金額，亦前後供述不一。
    顯然林素春之指證有瑕疵，自難採為被告論罪之依據。何況，林素春因沾染施用
    毒品海洛因惡習而遭警查獲，其證言因身分可邀減刑之寬典，極易因之而背離事
    實之陳述，故所為不利於被告之證言，除非有補強證據證明與事實相符，否則實
    難以其片面之證詞，即入被告於罪。至林素春雖指稱其在第一次偵查中所以改口
    否認有向被告夫婦購買海洛因，係因警方移送檢察官時，其與被告夫婦一起在檢
    方拘留室時，被告夫婦一再懇求其改口幫忙脫罪云云，惟此僅為林素春片面之詞
    ，縱被告夫婦當時與林素春有同在一羈押室，亦不能遽認被告夫婦確有要求證人
    為不實之供述。
  (二)又本件查扣之前揭物品，係在證人林素春位於高雄市三民區○○○路二四一之四
    號住處遭警查獲，有台灣高雄地方法院檢察署所核發予高雄市政府警察局前鎮分
    局瑞隆派出所之搜索票一紙在卷可稽，承辦本件之警員從未前往被告住處搜索，
    亦未在被告身上查獲任何毒品海洛因或販賣所得。此外，亦未在被告身上或住處
    查扣供販賣之工具如電子秤、夾鏈袋、分裝器具等證物，而被告自警訊以迄偵審
    中又否認涉犯公訴人所指之販賣海洛因犯行，顯見並無積極證據足以認定被告販
    賣海洛因予林素春施用。
  (三)雖證人林素春於偵查中另指稱：伊係以電話號碼：0000000號呼叫五八六
    六號電話秘書，聯絡李輝雄交易毒品海洛因云云。然經原審法院向承租使用上開
    電話號碼：0000000號電話之裕大通訊公司（下稱裕大公司），函查上開
    「五八六六」代號係由何人承租使用？然因當時租用該組「五八六六」號代號之
    人未留下任何相關年籍資料，且時間已久，裕大公司負責人並無法明確記得租用
    者之長像及真實年籍資料一節，業據證人即裕大公司負責人李貴裕及其妻許瓊云
    分別到庭證述綦詳（見原審八十六年度訴緝字第二八０號八十七年十一月十日及
    八十八年三月十一日審判筆錄），復經原審當庭命李貴裕指認李輝雄是否即上開
    「五八六六」號代碼之租用者？證人李貴裕並無法明確指認，參以中華電信股份
    有限公司亦未能查出上開「五八六六」代號係由何人租用，有中華電信股份有限
    公司台灣南區電信分公司南高雄營運處八十七年二月十一日南高服（八十七）字
    第０八三號函一份在卷供參，林素春此部分之證詞無法查證。
  (四)綜上所述，足認依現有之證據尚難遽以認定被告犯罪，且同案被告李輝雄亦否認
    有此共同販賣海洛因犯行。此外，本院復查無其他積極證據足認被告涉有公訴人
    所指之販賣海洛因犯行。
五、原審以不能證明被告犯罪而諭知被告無罪之判決，核無不合，檢察官上訴意旨仍
    執陳詞而認被告犯罪，為無理由，應予駁回。
六、被告甲○○經合法傳喚無正當理由未到庭，爰不待其陳述逕行判決。
據上論結，應依刑事訴訟法第三百六十八條、第三百七十一條，判決如主文。
本案經檢察官林炎昇到庭執行職務。
中    華    民    國     八十九     年       五       月     九         日
                              臺灣高等法院高雄分院刑事第八庭
                                  審判長法官  郭雅美
                                        法官  張盛喜
                                        法官  洪兆隆
右正本證明與原本無異。
檢察官如不服本判決，應於判決送達後十日內向本院提出上訴狀，其未述理由者並
應於提出上訴狀後十日內向本院補提理由書（應附繕本)。
                                      書記官  林淑敏
中    華    民    國     八十九     年       五       月     十一       日
                                                                        Ｂ


司法院資訊處製作；財團法人民間司法改革基金會備份。
